臺灣士林地方法院刑事判決　　　　　　　 91年度訴字第547號
公　訴　人　臺灣士林地方法院檢察署檢察官
被　　　告　丙○○
上列被告因偽造文書等案件，經檢察官提起公訴（90年度偵字第
1548號），本院判決如左：
    主  文
丙○○共同行使偽造私文書，足以生損害於他人，處有期徒刑陸
月，如易科罰金以佰元折算壹日。偽造之「坤懋服裝有限公司
」及「丁○○」之印章各壹枚、偽造之在職證明上偽造之「坤懋
服裝有限公司」及「丁○○」之印文各壹枚、偽造之各類所得扣
繳暨免扣繳憑單上偽造之「坤懋服裝有限公司」及「丁○○」之
印文各壹枚均沒收。
    事  實
一、丙○○因需款孔急，適辛○○（別名戴維良）、戊○○、庚○○、己○○、乙○○（戊○○及己○○所涉常業詐欺等罪
    ，業經本院各判處有期徒刑3 年，乙○○所涉常業詐欺等罪
    ，業經本院判處有期徒刑2 年，辛○○及庚○○俟到案後另
    行審結）與姓名年籍不詳之成年男子「陳先生」、「梁明照
    」等人，自87年3 月間起至88年6 月間止，在臺北縣三重市
    ○○路○ 段2 之14號設立國聯房屋仲介有限公司（以下簡稱
    國聯公司），以刊登報紙或張貼小廣告之方式表明可代辦貸
    款，丙○○於87年9 月10日之前數日之某日與國聯公司接洽
    ，遂與辛○○該夥人謀議，由辛○○該夥人偽造丙○○之各
    類所得扣繳暨免扣繳憑單及在職證明，然後持以向銀行詐貸
    款項，於得手後再予朋分，謀議既定後，丙○○與辛○○該
    夥人遂共同意圖為自己不法之所有，並基於犯意之聯絡，明
    知丙○○雖曾在坤懋服裝有限公司擔任業務員一職，但年薪
    不及新台幣（下同）70萬元，不足以其薪資向銀行辦理60萬
    元之信用貸款，竟推由戊○○委請不知情且已成年之刻印師
    傅偽刻「坤懋服裝股份有限公司」及該公司負責人「丁○○
    」之印章各一枚，持以用印，偽造前開公司名義之在職證明
    （其上記載丙○○自85年2 月5 日起任職於該公司，現任採
    購部副理，並蓋有上開偽造之印章各1 次）及86年度各類所
    得扣繳暨免扣繳憑單（其上記載丙○○86年度受領薪資所得
    778,500 元，並蓋有上開偽造之印章各1 次）各1 紙。丙○○旋於87年9 月10日夥同己○○等人前往臺北縣汐止市○○○路○ 段88號之遠東國際商業銀行股份有限公司（以下簡稱
    遠東商銀）汐止分行，佯稱欲向該分行貸款，並將上開偽造
    之在職證明及各類所得扣繳暨免扣繳憑單各1 紙，持以行使
    交付予該分行不知情之貸款承辦行員，以之表示其有能力以
    薪資所得按期清償貸款之信用及資力，藉以取信承辦行員，
    憑以詐貸款項，使該承辦行員陷於錯誤，而同意貸款60萬元
    ，並於當日（10日）將該分行所有之60萬元款項撥入丙○○
    之帳戶內，足以生損害於遠東商銀汐止分行、坤懋服裝有限
    公司及丁○○等人。得手後，丙○○及辛○○該夥人即予朋
    分，為免事跡及早敗露，又陸續清償數期貸款本息數次，嗣
    於88年8 月5 日後，辛○○該夥人及丙○○即中斷繳款，尚
    積欠本金548,378 元，遠東商銀發覺有異，乃訴請偵辦而循
    線查獲上情。
二、案經遠東商銀訴請臺灣士林地方法院檢察署檢察官偵查起訴
    。
    理  由
一、訊之被告丙○○雖坦承曾於上揭時地至遠東商銀汐止分行以
    其名義辦理貸款，且填寫徵信調查表等件之事實，惟矢口否
    認有何詐欺及行使偽造文書之犯行，辯稱：伊86年間確實在
    坤懋服裝有限公司任職，月薪4 萬至6 萬，當時為籌款提供
    同居人吳秀美作生意，適坤懋服裝有限公司負責人丁○○與
    戴源俊相識，丁○○無償介紹伊透過國聯公司貸款，扣繳憑
    單及在職證明都是丁○○等人所提供，伊在前往遠東商銀汐
    止分行貸款前，不曾見過上開文件，但伊並無以假資料貸款
    之意，所貸60萬元亦全數取得，並未與國聯公司或丁○○朋
    分。惟嗣後因生意失敗，又逢921 震災，以致無法如期還款
    云云。然查：
（一）前揭被告犯罪事實，業據經告訴人遠東商銀之代理人許育
      嘉、甲○○指訴綦詳，還款紀錄則經告訴人遠東商銀之代
      理人甲○○陳報明確（見94年6 月8 日陳報狀附本院卷）
      ，而被告持以貸款之文件資料，復有在職證明及各類所得
      扣繳暨免扣繳憑單影本各1 紙在卷為憑，該文件資料均係
      共同被告戊○○所偽造，被告以此文件持向遠東商銀汐止
      分行貸款，亦係由共同被告己○○陪同辦理等情，亦經共
      同被告己○○於偵查中供述甚詳（參見89年度偵緝字第
      563 號卷第32頁、第32- 1 頁），此外，上開文件資料確
      非坤懋服裝有限公司所出具，其上之公司章、負責人章與
      坤懋服裝有限公司留存之印鑑章亦有未合，且被告雖曾於
      該公司任職，但年薪不及上開偽造之扣繳憑單所載等節，
      復據證人竇滿即坤懋服裝有限公司會計證述在卷（見90年
      度偵字第548 號卷3 第537 頁）。
（二）被告前揭所辯，核與上開跡證均顯不相符，且未提出任何
      證據以憑查證，原難採信。且苟被告確有相當之薪資足以
      向遠東商銀汐止分行辦理信用貸款60萬元，大可自行向銀
      行申辦，何須透過國聯公司仲介為之？足見被告辦理貸款
      之際，明知以其固有之薪資所得不足以向遠東商銀汐止分
      行辦理60萬元之信用貸款。又苟被告確實在坤懋服裝有限
      公司領有年薪70餘萬元，該公司負責人丁○○又有意幫助
      被告貸款，即可出具該公司真正之證明文件以利其申貸，
      亦無違法之虞，何須委由國聯公司之戊○○偽造該公司文
      件，致罹刑章？顯見被告辯稱其所持有之證明文件為丁○○所出具，亦係經由丁○○介紹向國聯公司貸款云云，於
      常情有違。何況，凡犯罪者必有其特定之反社會動機，然
      被告竟稱本件貸款事件中辛○○同夥成立之國聯公司無所
      得利云云，則辛○○等人豈非無端為被告偽造假資料，以
      利其向銀行貸款？此衡與經驗法則不符，所辯意在掩飾曾
      支付對價予國聯公司，藉以取得偽造之資力證明文件等節
      ，昭然若揭。
    綜上所論，被告明知以其固有之薪資不足向遠東商銀汐止分
    行辦理60萬元之信用貸款，始提供相當之對價予國聯公司辛○○等人，由國聯公司戊○○偽造坤懋服裝有限公司名義之
    在職證明、各類所得扣繳暨免扣繳憑單，並派員己○○陪同
    被告持向遠東商銀貸款等情，至為明確，被告具有詐欺及行
    使偽造文書之犯罪故意，亦至灼然，所辯不足採信。事證明
    確，犯行堪予認定。
二、被告與辛○○等人共同偽造在職證書及各類所得扣繳暨免扣
    繳憑單，嗣後進而持偽造之前揭文件，藉資取信，憑以向遠
    東商銀臺北汐止分行詐貸款項，足以生損害於遠東商銀汐止
    分行、坤懋服裝有限公司及丁○○，核其所為，係犯刑法第
    216 條、第210 條之行使偽造私文書罪、刑法第216 條、第
    212 條之行使偽造特種文書罪、刑法第339 條第1 項之詐欺
    取財罪。按前揭在職證明係關於服務之證書，屬刑法第212
    條所稱之特種文書，檢察官於起訴書上誤認為私文書，且誤
    認應依刑法第216 條行使第210 條之偽造私文書罪處斷，雖
    有未洽，惟蒞庭之檢察官實行公訴時已更正為屬於特種文書
    ，並已更正此部分論罪科刑之法條，認應依行使偽造特種文
    書罪處斷，基於檢察一體之原則，本院應就更正後之論罪科
    刑法條予以審究，自無庸變更起訴法條，先予敘明。被告與
    辛○○、戊○○、庚○○、己○○、乙○○及前開姓名年籍
    不詳之成年男子「陳先生」、「梁明照」等人間，具有犯意
    之聯絡及行為之分擔，皆為共同正犯，又其等委由不知情之
    刻印師傅偽造「坤懋服裝有限公司」及「丁○○」之印章各
    一枚，為間接正犯，且其等以1 行為同時行使偽造之私文書
    及偽造之特種文書，為1 行為觸犯行使偽造私文書與行使偽
    造特種文書2 罪，係想像競合犯，應從一重之行使偽造私文
    書罪處斷，再其等偽刻印章並以之偽造印文，係偽造私文書
    （按係同時偽造私文書及特種文書，為想像競合犯，應從一
    重論以偽造私文書）之部分行為，無庸論擬，起訴書雖未論
    及被告偽造印章、印文犯行部分，惟此部分與起訴之偽造私
    文書部分，有單純一罪之關係，本院自應併予審理。又被告
    偽造私文書後進而持以行使，偽造之低度行為應為行使之高
    度行為所吸收，亦不另論罪。被告所犯上開行使偽造私文書
    及詐欺取財2 罪之間，有方法結果之牽連關係，應依刑法第
    55條之規定，從較重之行使偽造私文書罪處斷。爰審酌被告
    所詐款項非少，造成危害非輕，犯後猶矯飾卸責，並無悔意
    ，於案發後至今已逾6 年，至審理期日前夕所清償者不及7
    萬元，顯見其對被害銀行所受之損害，並未積極聞問，亦不
    籌思賠償等一切情狀，量處如主文所示之刑。末按被告行為
    後，刑法第41條有關易科罰金之規定，業於90年1 月4日 修
    正，並經總統於同年1 月10日公布，同年1 月12日生效施行
    ，修正施行前之刑法第41條原規定「犯最重本刑為3 年以下
    有期徒刑以下之刑之罪，而受6 月以下有期徒刑或拘役之宣
    告，因身體、教育、職業或家庭之關係，執行顯有困難者，
    得以1 元以上3 元以下折算1 日，易科罰金」，而修正施行
    後之刑法第41條第1 項則規定「犯最重本刑為5 年以下有期
    徒刑以下之刑之罪，而受6 個月以下有期徒刑或拘役之宣告
    ，因身體、教育、職業、家庭之關係或其他正當事由，執行
    顯有困難者，得以1 元以上3 元以下折算1 日，易科罰金。
    但確因不執行所宣告之刑，難收矯正之效，或難以維持法秩
    序者，不在此限」，是被告行為後法律已有變更，比較新舊
    法之結果，以修正施行後之規定，對被告有利，本件自應依
    刑法第2 條第1 項前段之規定，適用裁判時即修正施行後之
    刑法第41條第1 項前段之規定，就前揭所宣告之刑，併予諭
    知易科罰金之折算標準。偽造之「坤懋服裝有限公司」及「
    丁○○」之印章各1 枚（雖未扣案，但無積極確據證明業已
    滅失），以及前開偽造之在職證明上偽造之「坤懋服裝有限
    公司」及「丁○○」之印文各一枚、各類所得扣繳暨免扣繳
    憑單上偽造之「坤懋服裝有限公司」及「丁○○」之印文各
    1 枚，均應依刑法第219 條之規定宣告沒收。
據上論斷，應依刑事訴訟法第299 條第1 項前段，刑法第2 條第
1 項前段、第28條、第216 條、第212 條、第210 條、第339 條
第1 項、第55條、第41條第1 項前段、第219 條，罰金罰鍰提高
標準條例第1條前段、第2條，判決如主文。
本案經檢察官王以文到庭執行職務。
中　　華　　民　　國　　94　　年　　10　　月　　12　　日
                  刑事第七庭審判長法　官 趙文卿
                                  法　官 王俊雄
                                  法　官 楊得君
以上正本證明與原本無異。
如不服本判決，應於判決送達後10日內，向本院提出上訴狀。
                                  書記官 曾韻蒔
中　　華　　民　　國　　94　　年　　10  　月　　13　　日
附錄本案論罪法條
中華民國刑法第210條
偽造、變造私文書，足以生損害於公眾或他人者，處五年以下有
期徒刑。
中華民國刑法第212條
 偽 造、變造護照、旅券、免許證、特許證及關於品行、能力服
務或其他相類之證書、介紹書，足以生損害於公眾或他人者，處
一年以下有期徒刑、拘役或三百元以下罰金。
中華民國刑法第216條
行使第條至第條之文書者，依偽造、變造文書或登載不實事項或
使登載不實事項之規定處斷。
中華民國刑法第219條
偽造之印章、印文或署押，不問屬於犯人與否，沒收之。
中華民國刑法第339 條之1
 意圖為自己或第 3 人不法之所有，以不正方法由收費設備取得
他人之物者，處一年以下有期徒刑、拘役或三千元以下罰金。以
前項方法得財產上不法之利益或使第 3 人得之者，亦同。
